臺灣基隆地方法院基隆簡易庭民事判決
原　　　告　祭祀公業蕭協成公
法定代理人　丁○○
被　　　告　乙○○
　　　　　　甲○○
上列當事人間請求損害賠償事件，本院於中華民國96年8月9日言
詞辯論終結，判決如下：
    主  文
原告之訴駁回。
訴訟費用由原告負擔。
    事實及理由
一、原告起訴主張：
  (一)原告於民國 (下同) 93 年10月9日與被告乙○○訂立承攬契
    約，將坐落於台北縣貢寮鄉吉林村內原告供奉先人遺骨遺灰
    之祖塔 (下稱系爭定作物) 改建工程交予被告乙○○承作，
    惟被告乙○○完成系爭定作物之RC及水泥基礎工程後，因欠
    缺鋪設藍色琉璃瓦之施工技術，被告乙○○乃於93年12月間
    委由被告甲○○施作前開鋪設琉璃瓦工程，整體工程於94年
    3  月間完工，原告並依約給付被告所有工程款項。詎94年5
    月間系爭定作物之塔頂及塔身正面兩側交接處即開始不斷漏
    水，迭經原告催告被告乙○○進行修復未果，原告乃委請訴
    外人丙○○檢查系爭定作物，發現漏水乃因被告甲○○鋪疊
    塔頂琉璃瓦時若干瓦片接縫不密，以及置放瓦片時水平高低
    倒措而致，經原告僱請丙○○修復前開漏水問題，共計支出
    新臺幣 (下同)168,223 元，爰依民法第492條、495條第1項
    、第242條之規定，起訴請求被告甲○○給付被告乙○○
    168,223元及自起訴狀繕本送達翌日起至清償日止，按年息5
    ％計算之利息，再由被告乙○○將前開款項給付予原告等語
    。
  (二)對被告甲○○之答辯略以：依前台灣省住宅及都市發展局為
    建立正確之施工規範於73年10月編印施工手冊之規定，被告
    甲○○所鋪設之塔頂琉璃瓦尾段靠簷角之坡度過於平緩，近
    乎水平，故失卻應有之排水功能，導致雨水無法宣洩，鬱積
    於琉璃瓦內，此為系爭定作物漏水之主因，與定作物之結構
    體瑕疵無關。
二、被告乙○○則請求駁回原告之訴，並辯稱：伊只負責水泥部
    分，系爭定作物上方琉璃瓦工程是被告甲○○施作，至於漏
    水情形，應為琉璃瓦鋪設角度太小所致，且若被告甲○○認
    為系爭定作物坡度不夠或過大，即應自行補填水泥或是拆除
    水泥等語，資為抗辯。
三、被告甲○○則請求駁回原告之訴，並辯稱：伊所負責者為系
    爭定作物琉璃瓦鋪設工程，而琉璃瓦施作工程之功能僅為美
    觀、防風，並不包括防漏在內，且琉璃瓦間為防熱漲冷縮之
    影響，本應留有空隙，是系爭定作物之漏水現象，乃因結構
    體施作問題所致，施作琉璃瓦工程者並無修改結構體坡度之
    義務，是本件瑕疵與被告甲○○無關等語，資為抗辯。
四、經查，原告與被告乙○○於93年10月9日訂立承攬契約書，
    約定由被告乙○○負責系爭定作物之改建工程，被告乙○○
    另將系爭定作物塔頂琉璃瓦鋪設工程交由被告甲○○施作，
    系爭定作物整體工程完竣後因有漏水現象，原告另請訴外人
    丙○○修繕完畢並支出168,223元之事實，有土地登記第二
    類謄本、承攬契約書、系爭定作物相片、費用明細表、出貨
    單、送貨單、收據等件為證，且為兩造所不爭執，自堪信為
    真實。
五、按承攬人完成工作，應使其具備約定之品質及無減少或滅失
    價值或不適於通常或約定使用之瑕疵；工作有瑕疵者，定作
    人得定相當期限，請求承攬人修補之；承攬人不於前項期限
    內修補者，定作人得自行修補，並得向承攬人請求償還修補
    必要之費用；民法第492條、第493條第1項、第2項定有明文
    。又按債務人怠於行使其權利時，債權人因保全債權，得以
    自己之名義，行使其權利，民法第242條前段固定有明文。
    惟債權人行使前揭代位權之，除須債權人對債務人有債權存
    在，並有保全債權之必要，且債務人怠於行使權利外，尚須
    債務人有其權利存在。本件原告主張系爭定作物之瑕疵係因
    被告甲○○鋪疊塔頂琉璃瓦時若干瓦片接縫不密，置放瓦片
    時水平高低倒措，且鋪設琉璃瓦坡度不足所致，惟查，系爭
    定作物之漏水現象，與琉璃瓦之鋪設並無關聯乙節，業據證
    人即修復系爭定作物漏水瑕疵者丙○○到庭證稱：「 (問：
    你是否為原告祭祀公業蕭協成公成員) 不是，我是原告叫我
    去施工而已，他說工程有滲水，我去看以後，有一些地方因
    為坡度不夠，有滲水下去。」、「 (問：你是否有施作琉璃
    瓦鋪設？) 我一般只負責泥水工程，不會施作琉璃瓦的工程
    。通常，鋪琉璃瓦都是依照結構體來鋪設，所以結構體就應
    該注意坡度，系爭工程漏水是因為，第一、坡度不順（即斜
    頂末段上揚造成轉折處陷落積水，如示意圖），第二、是平
    的地方 (即建物的平面屋頂) 與尖的地方 (即建物的尖頂部
    分)接縫沒有特別作防水處理所以水才從那個地方滲進去。
    」、「 (問：你為原告修復系爭工程做了哪些部分？)我先
    把系爭建物平面屋頂的部分墊高，使其與尖頂部分不再有段
    差，水就不會從該處滲進去，再把尖頂部分的弧度修順，尖
    頂部分的弧度問題，也是RC結構體施作的問題。」等語 (見
    本院96年8月9日言詞辯論筆錄)，並有前揭系爭定作物修補
    前後之相片及證人當庭繪製之坡度示圖在卷可稽，足見系爭
    工作之漏水瑕疵，乃因系爭定作物之結構體坡度設計問題，
    且系爭定作物結構體斜頂與平頂接縫處有段差復未施作防水
    工程所致，與被告甲○○所施作之琉璃瓦鋪設工程並無因果
    關係，自難認被告甲○○自被告乙○○處承攬系爭定作物之
    琉璃瓦鋪設工程有何瑕疵，被告乙○○對被告甲○○自無任
    何權利可行使，從而，原告依承攬及代位之法律關係，請求
    被告甲○○給付被告乙○○168,223元及自起訴狀繕本送達
    翌日起至清償日止，按年息5％計算之利息，再由被告乙○○將前開款項給付予原告，即屬無理，應予駁回。
六、據上論結，本件原告之訴為無理由，依民事訴訟法第78條，
    判決如主文。
中　　華　　民　　國　　96　　年　　8 　　月　　23　　日
                      基隆簡易庭法　官　姚貴美
以上正本係照原本作成。
對於本件判決如有不服，應於收受送達後20日內向本院提出上訴
書狀，上訴於本院合議庭，並按他造當事人之人數附具繕本。
中　　華　　民　　國　　96　　年　　8 　　月　　23　　日
                    　　　　　　書記官　江美琪
